【裁判字號】    97,重秩抗,3
【裁判日期】    971030
【裁判案由】    社會秩序維護法
【裁判全文】
臺灣板橋地方法院刑事裁定             97年度重秩抗字第3號
抗  告  人
即被移送人  吉溢企業有限公司
法定代理人  甲○○
上列抗告人即被移送人因違反社會秩序維護法案件，不服本院三
重簡易庭於中華民國97年6 月4 日所為97年度重秩字第121 號第
一審裁定，提起抗告，本院管轄之第二審合議庭裁定如下：
    主  文
抗告駁回。
    理  由
一、原裁定意旨略以：抗告人即被移送人吉溢企業有限公司經營
    資源回收之買賣業，自民國97年5 月17日上午10時30分許起
    至同年月日上午11時30分許止，在其位於臺北縣泰山鄉○○
    路○段77號之營業處所內，以每公斤新臺幣18.3元收購關係
    人竊嫌趙偉任所提供之來歷不明衛生工程下水道人孔蓋（下
    稱系爭人孔蓋）八個，而不迅即報告警察機關依法處理。抗
    告人雖否認有何收購贓物之行為，然上開違反社會秩序維護
    法之行為，已據證人張慶德、廖錦春於警訊時證述明確；又
    抗告人收受關係人趙偉任所變賣之人孔蓋，其外觀上均印有
    「北污水」之字樣，依照一般社會經驗判斷該人孔蓋係用於
    覆蓋衛生污水下水道，是抗告人辯稱不知為來歷不明之物品
    之贓物，實不足採，且抗告人收購之價格亦較ㄧ般市場價格
    低，則抗告人主觀上知悉該人孔蓋係來歷不明之物品，應堪
    認定。並審酌抗告人收購之贓物即人孔蓋八個，其重量高達
    990 公斤，失竊之人孔蓋影響道路交通安全甚鉅，是認抗告
    人違反社會安寧秩序情節重大，依社會秩序維護法第45條第
    1 項、第76條第1 項第1 款、第2 項規定裁處抗告人停止營
    業五日。
二、抗告意旨略以：抗告人係資源回收廠，平日進出之資源回收
    物甚多，本件人孔蓋八個係由關係人趙偉任連同其他廢鐵、
    廢料一起運來，總重量方達990 公斤，且該人孔蓋陳舊呈黑
    色，致使抗告人相信趙偉任所稱人孔蓋係工程中所生之廢料
    ；又抗告人於收受人孔蓋時，業依規定影印趙偉任之身分證
    件、行照等資料，以備查考，故並無發現來歷不明之物品之
    情形。另系爭人孔蓋之外觀，並未印有「北污水」之字樣，
    原裁定對此部分事實之認定已有所違誤；又原審法院未經傳
    訊抗告人，給予其辯駁之機會，即逕下裁處，於程序上有重
    大瑕疵，自應廢棄等語。
三、按當舖、各種加工、寄存、買賣、修配業，發現來歷不明之
    物品，不迅即報告警察機關者，處新臺幣三萬元以下罰鍰；
    前項情形其情節重大或再次違反者，處或併處停止營業或勒
    令歇業，社會秩序維護法第76條第1 項第1 款、第2 項分別
    定有明文。
四、本件抗告人於上開時、地，以每公斤新臺幣18.3元收購關係
    人趙偉任所竊得之人孔蓋八個之事實，業據抗告人於警訊中
    坦承不諱，惟其否認有何收購贓物之行為，並以前揭情詞置
    辯。經查：
(一)抗告人經營資源回收之買賣業，對於辨識所收購物品來源正
    當與否之能力自較一般人為高，而人孔蓋遭竊取販賣亦時有
    所聞，且廣為新聞媒體所報導，亦為警方查緝之重點，抗告
    人長久從事資源回收，對此實難諉為不知。又系爭人孔蓋外
    觀均印有「北污水」之字樣，此有扣押物品照片在卷可稽（
    見本院97年度重秩字第121 號卷第16、17頁），抗告人於收
    購時，顯可知該人孔蓋係用於覆蓋衛生污水下水道甚明。而
    此種人孔蓋係屬各級政府或國營事業所有，豈可能任由私人
    加以販賣，且扣案之人孔蓋外觀完整（參見上開卷宗第18頁
    之照片），均仍堪用，數量並多達八個，更不可能無端加以
    變賣，是依一般人之經驗法則判斷，即可知該人孔蓋之來源
    可疑，抗告人係以經營資源回收為業，長期接觸此類物品，
    對此理當知之甚詳，詎其收購時竟僅以口頭隨意詢問趙偉任
    該人孔蓋之來源、存留趙偉任之身分證件及行照影本等資料
    ，而未對系爭人孔蓋之來源詳加調查，或命趙偉任提出任何
    憑證，即逕行加以收購，是抗告人明知系爭趙偉任所持以變
    賣之人孔蓋八個，應係來歷不明之物，至為灼然。準此，抗
    告人前揭所辯，洵非足採，其既未迅即報告警察機關，則其
    違反社會秩序維護法第76條第1 項第1 款、第2 項之行為，
    事證明確，堪以認定。
(二)按社會秩序維護法第43條第1 項所列各款以外之案件，警察
    機關於訊問後，應即移送該管簡易庭裁定；法院受理警察機
    關移送之違反本法案件後，除須審問或調查者外，應迅速制
    作裁定書，社會秩序維護法第45條第1 項、第46條第1 項規
    定明確。本件原審法院據抗告人於警詢中之陳述，佐以證人
    張慶德、廖錦春於警訊中之證述，復參酌系爭人孔蓋上印有
    「北污水」之字樣、抗告人收購之價格較ㄧ般市場價格低等
    情，就抗告人主觀上知悉該人孔蓋係來歷不明之物品，而未
    迅即報告警察機關乙節，認事證明確、無傳訊抗告人審問之
    必要，並裁定抗告人從事買賣業，發現來歷不明之物品，不
    迅即報告警察機關，情節重大，處停止營業五日，揆諸前揭
    規定，核無不合。是抗告人執詞指摘原審法院未經傳訊抗告
    人，給予其辯駁之機會，即逕下裁定，於程序上有重大瑕疵
    云云，亦非有據。
(三)準此，本件抗告意旨請求撤銷原裁定，為無理由，應予駁回
    。
據上論斷，應依社會秩序維護法第92條，刑事訴訟法第412 條，
裁定如主文。
中    華    民    國    97    年    10    月    30    日
                  刑事第十四庭  審判長法  官  李幼妃
                                      法  官  鄭燕璘
                                      法  官  張紹省
上列正本證明與原本無異。
不得抗告。
                                      書記官  周雅玲
中    華    民    國    97    年    10    月    30    日


司法院資訊處製作；財團法人民間司法改革基金會備份。
